【裁判字號】    89,訴,540
【裁判日期】    890922
【裁判案由】    偽造文書等
【裁判全文】
臺灣高雄地方法院刑事判決                          八十九年度訴字第五四號
    公  訴  人  臺灣高雄地方法院檢察署檢察官
    被      告  癸○○
    被      告  乙○○
    被      告  庚○○
    被      告  壬○○
    被      告  丙○○
    被      告  辛○○○
右列被告因偽造文書等案件，經檢察官提起公訴（八十八年度偵字第二○六三○、二
六六九○、三○三七八號），本院判決如左：
    主  文
庚○○共同連續行使偽造私文書，足以生損害於公眾及他人，處有期刑壹年貳月。
辛○○○共同連續行使偽造私文書，足以生損害於公眾及他人，處有期刑拾月，緩刑
肆年。
癸○○、乙○○、壬○○、丙○○共同連續行使偽造私文書，足以生損害於公眾及他
人，各處有期刑拾月。均緩刑肆年。
附表一、二所示之偽造公司、負責人私印、印文及申請人之私印、印文及署押各壹枚
、吳昭慧、蔡幸容木質印章各壹個、公司印章壹批，均沒收。
扣案之偽造吳昭慧、蔡幸容身分證影本各壹張、偽造蔡幸容委託代領郵件委託書壹張
、蔡幸容信用卡、密碼通知書、電話壹拾參具、傳真機壹台、行動電話參具、偽造身
分證影本壹批、預付電話卡拾肆張、信用卡申請書壹批、列表機壹台、計算機壹台、
偽造扣繳憑單壹批、房屋租約壹份、送件名冊表壹批，均沒收。
    事  實
一、庚○○與姓名年籍不詳綽號「林仔」之成年男子，意圖為自己不法所有，共同基
    於詐欺取財、偽造私印、私文書、關於服務證書後行使之概括犯意，自民國八十
    八年五月間某日起，連續在高雄市、高雄縣某不詳地點，未經如附表一所列申請
    人及公司之同意，擅自偽造如附表一所示足以證明申請人有財力償債之扣繳憑單
    及有正當工作之在職證明、薪資證明單等，蓋上偽造之公司章、負責人私章、公
    司統一發票專用章。並連續偽造如附表一之申請人身分證影本後（其方式為以偽
    造之身分證影本，重覆貼上不詳之人之照片，影印後取得申請人之身分證影本）
    ，再連續偽造附表一所示之申請人之信用卡申請書，並偽造各申請人之署押於申
    請書上，持向如附表一之發卡銀行申請信用卡使用，足以生損害於附表一之申請
    人、公司及發卡銀行。渠等在申請書上記載收受信用卡之地址為高雄市○鎮區
    ○○街八十七巷五號、高雄市○鎮區○○街二十九號、高雄市○鎮區○○街
    三十三號十三樓、高雄市○鎮區○○路六十二號五樓、高雄市前鎮區○○○
    路一九三巷三十六之三號四樓、高雄市○○區○○路四三四號、高雄市○○
    區○道路十九至二十二號。嗣申請之信用卡經銀行審核後將屆寄發信用卡之際，
    即由庚○○夥同辛○○○至上址，女姓申請人由辛○○○以各申請人之名義向郵
    差領取或於上址附近等候郵差，中途向郵差領取，男性申請人則由庚○○以同一
    之方式領取。辛○○○於八十八年六月底某日與庚○○於上址高雄市○鎮區○○街二十九號冒領一張信用卡，嗣由綽號「林仔」之男子經庚○○轉交新台幣（
    下同）三千元作為代價；庚○○則以每領取一張信用卡，該卡經發卡銀行核准信
    用額度之一成為代價。渠等取得之信用卡則交予「林仔」之男子，再由「林仔」
    之男子基於概括之犯意，連續持向與發卡銀行有簽訂契約之各特約商店刷卡消費
    ，並偽造各申請人之署押於簽帳單上，使不知情之各特約商店作帳後，向發卡銀
    行領款，致各發卡銀行信以為真而陷於錯誤，以為係各申請人真有申請信用卡使
    用及簽帳單係各申請人親自簽名確認消費額，而如數支付消費款予各特約商店，
    庚○○、辛○○○及「林仔」之男子，則藉此獲得不法之財物，計附表一編號
    戊○○部分被盜刷三萬七千四百三十二元；編號方文婷部分被盜刷五萬九千一
    百零六元；編號被盜刷五萬九千八百三十九元，合計十五萬六千三百七十七元
    。庚○○、辛○○○於八十八年八月十六日上午十一時四十分，駕駛車號Ｐ四─
    九六五六號自小客車，前往高雄市○鎮區○○街二十九號前，由辛○○○以偽造
    之蔡幸容委託代領郵件委託書，代為領取中華商業銀行之信用卡（卡號0000
    000000000000）後，為台新國際商業銀行股份有限公司（正稱台新
    銀行）報警經高雄市政府警察刑警大隊警員當場查獲，並扣得渠等犯罪所用之吳
    昭慧、蔡幸容木質印章各一個、偽造之上開二人身分證影本各一張、偽造蔡幸容
    委託代領郵件委託書一張及剛領得之蔡幸容信用卡、密碼通知書。
二、庚○○與綽號「林仔」於經查獲後，又承前共同詐欺取財、偽造私印、私文書、
    關於服務證書後行使之概括犯意，由「林仔」僱用有共同犯意聯絡之癸○○，於
    八十八年八月六日，「林仔」偕同癸○○出面，由「林仔」以甲○○之名義，向
    不知情之顏大連，以每月九千元承租高雄市○○區○○路七十巷五十六弄一號房
    屋，成立「年喬貿易有限公司」，做為偽造及申請信用卡之場所，同時由庚○○
    提供其以前之住所即屏東縣屏東市慈恩七巷四十六號之地址，供申請電話作為聯
    絡之用。「林仔」以每月一萬五千元之代價，除僱用癸○○外，另於同年十月二
    十日亦以每月一萬五千元僱用有共同犯意聯絡之乙○○，二人負責書寫申請書及
    等候發卡銀行以申請書上所留下之申請人電話聯絡時，冒充申請人，並表明確實
    有申請信用卡，並藉以詐騙發卡銀行。申請書所附之財力證明（扣繳憑單）與工
    作或在職證明，則由「林仔」以前述之方式負責偽造之後，再交予癸○○、乙○○填寫申請書，庚○○與有共同犯意聯絡之丙○○則由林仔之男子交付郵寄申請
    書、領取信用卡之工作。庚○○之女友壬○○因與庚○○時常進出該處，且與癸○○係以前之同事，壬○○亦基於共同犯意之聯絡，共同參與填寫申請書之工作
    。渠等所申請取得之信用卡則交予綽號「林仔」之男子，「林仔」之男子再以前
    述之方法盜刷信用卡，附表二編號賴育鳳部分自八十八年十月十二日至同年十
    月二十三日，共盜刷八萬一千五百二十七元；編號韓宜婷部分自八十八年十月
    十三日至同年十月十七日，共盜刷五萬一千八百八十五元；編號何欽鐘部分自
    八十八年十一月一日至同年月二日，共盜刷二萬九千九百六十元；編號曾德家
    部分自八十八年十月十八日至同年月二十七日止，共盜刷五萬一千一百七十五元
    ；總計富邦銀行被盜刷二十二萬一千八百九十七元。嗣八十八年十月二十八日下
    午六時許，渠等在上址租住處為高雄市政府警察局苓雅分局查獲，並扣得其犯罪
    所用之電話十三具、傳真機一台、行動電話三具、偽造身分證影本一批、公司印
    章一批、預付電話卡十四張、信用卡申請書一批、列表機一台、計算機一台、偽
    造扣繳憑單一批、房屋租約一份、送件名冊表一批等物。
三、案經高雄市政府警察局、高雄市政府警察局苓雅分局分別移送及台新銀行訴請臺
    灣高雄地方法院檢察署檢察官偵查起訴。
    理  由
一、右揭事實一部分：
    訊據被告庚○○、辛○○○對右揭事實一之部分坦承不諱，核與被害人台新銀行
    之代理人己○○、富邦銀行之代理人丑○○、聯邦銀行之代理人子○○之指訴相
    符，並經證人即林園亨有限公司負責人宋金生（偵查卷第二五頁）、證人即七彩
    湖實業有限公司負責人蘇民華（偵查卷第二五頁）、證人即路竹建設股份有限公
    司負責人蔡仁哲到庭證述屬實，復有如附表一之申請人身分證影本、在職證明、
    扣繳憑單、薪資證明、信用卡申請書在卷可稽，且有其犯罪所用之吳昭慧、蔡幸
    容木質印章各一個、偽造之上開二人身分證影本各一張、偽造蔡幸容委託代領郵
    件委託書一張及蔡幸容信用卡、密碼通知書扣案足資佐證，其自白與事實相符，
    事證明確，犯行洵堪認定。
二、右揭事實二部分：
    訊據被告癸○○、乙○○、壬○○、庚○○、丙○○對右揭事實二部分坦承不諱
    ，核與富邦銀行代理人丑○○指述相符，並有信用消費明細單四份（本院卷第一
    二七頁以下）、如附表二之申請人身分證影本、在職證明、扣繳憑單及信用卡申
    請書在卷可稽，且有其犯罪所用之電話十三具、傳真機一台、行動電話三具、偽
    造身分證影本一批、公司印章一批、預付電話卡十四張、信用卡申請書一批、列
    表機一台、計算機一台、偽造扣繳憑單一批、房屋租約一份、送件名冊表一批等
    物扣案足資佐證，其自白與事實相符，事證明確，犯行洵堪認定。
三、核被告庚○○等五人所為，係犯刑法第二百十六條、第二百十條之行使偽造私文
    書（行使偽造之薪資表、各類所得扣繳暨免扣繳憑單、信用卡申請書部分）、第
    三百三十九條第一項之詐欺取財罪（以偽卡向特約商店刷卡消費得逞）。又「在
    職證明書」、「身分證」應係刑法第二百十二條之特種文書，而非刑法第二百十
    條之私文書，故被告偽造私印章蓋印於偽造之「在職證明書」上行使，則犯刑法
    第二百十二條之罪、第二百十七條第一項之偽造印文罪。又偽造如附表一、二之
    公司及負責人之印章、蓋印於偽造之薪資單、在職證明書及信用卡申請書，及偽
    造申請人之署押於信用卡申請書，均係屬偽造私文書行為之一部，不另成立偽造
    私印、私印文、署押罪；又偽造私文書、特種文書之低度行為，分別為其行使之
    高度行為所吸收，不另論偽造私文書罪及偽造特種文書罪。又「各類所得扣繳暨
    免扣繳憑單」上之所得人姓名，僅在識別領取工資及申報免扣繳所得稅為何人，
    並非以該所得人簽名之意思為之，不生偽造署押之問題（參最高法院七十六年台
    上字第七五一號判決），另附表一、二其上之公司及負責人名稱，雖表示作成文
    書之名義人，但非表示本人簽名之意思，亦非署押。被告庚○○、辛○○○就事
    實一部分與年籍不詳之「林仔」，其三人有共同之犯意聯絡及行為分擔，為共同
    正犯；被告庚○○、癸○○、乙○○、壬○○、丙○○就事實二部分與年籍不詳
    之「林仔」，其六人有共同之犯意聯絡及行為分擔，為共同正犯。被告六人所為
    上開數次偽造及詐欺取財行為，時間緊接，所犯罪名相同，顯係出於概括之犯意
    為之，為連續犯，爰依刑法第五十六條之規定以一罪論，並加重其刑。又被告所
    犯上開刑法第二百十二條之罪、第二百十七條第一項之偽造印文罪（即偽造私印
    章蓋印於偽造之「員工職務證明書」上行使）間，有方法結果之牽連關係，為牽
    連犯（參大法官釋字第八十二號解釋參照），應從一重論以第二百十七條第一項
    之偽造印文罪（至此部分偽造印章之行為，已為偽造印文之行為所吸收，故不另
    論偽造印章罪）。且因已從一重論以第二百十七條之偽造印文罪，故其後行使「
    員工職務證明書」，不另以第二百十六條、第二百十二條之行使罪。又被告同時
    行使上開偽造之私文書，係一行為而犯數罪名，應從一重論刑法第二百十六條、
    第二百十條之行使偽造私文書罪。又被告所犯上開刑法第二百十七條第一項之偽
    造印文罪（即偽造印章蓋印於偽造之「員工職務證明書」上部分，牽連後之重罪
    ）、刑法第二百十六條、第二百十條之行使偽造私文書罪（即行使偽造私文書，
    從一重後之重罪）、與詐欺取財罪間，有方法結果之牽連關係，應從一重論以行
    使偽造私文書罪。爰審酌被告庚○○等六人均年輕力盛，不思從正當工作管道賺
    取費用，竟與他人以偽造之證件資料申請信用卡刷卡消費牟取不法利益，危害社
    會經濟秩序非輕，且損及相關當事人之權益，被告庚○○部分，經警於八十八年
    八月十六日就右開事實一部分查獲後，仍不知警惕，猶再參與該犯罪集團犯案，
    於同年十月二十八日復經警查獲，其犯罪情節較重，其餘被告係經警查獲後即未
    發現有再犯情節，並念及渠等犯後均坦承犯行，犯後態度良好，且已清償被害人
    部分之損失等一切情狀，各量處如主文所示之刑。又被告癸○○、乙○○、壬○○、丙○○、辛○○○等五人前未曾受有期徒刑以上之宣告，有台灣高雄地方法
    院檢察署刑案資料查註紀錄表在卷可稽，其因一時失慮，致罹刑章，經此偵審程
    序及刑之宣告後，應知警惕而無再犯之虞，且其皆已有正當工作（有工作證明在
    卷可參），本院因認暫不執行其刑為當，予以宣告緩刑，用啟自新。
四、又附表一、二所示之偽造公司、負責人私印、印文及申請人之私印、印文及署押
    ，各一枚，雖未扣案，但無證據足證已滅失，另扣案之偽造吳昭慧、蔡幸容木質
    印章各一個、公司印章一批，均應依刑法第二百十九條沒收之。
五、又扣案之偽造吳昭慧、蔡幸容身分證影本各一張、偽造蔡幸容委託代領郵件委託
    書一張及剛領得之蔡幸容信用卡、密碼通知書；及電話十三具、傳真機一台、行
    動電話三具、偽造身分證影本一批、預付電話卡十四張、信用卡申請書一批、列
    表機一台、計算機一台、偽造扣繳憑單一批、房屋租約一份、送件名冊表一批等
    物，係被告供犯罪所用或預備供犯罪之物，且為被告及共犯「林仔」所有，業經
    被告供明在卷，爰依刑法第三十八條第一項第二款併予宣告沒收。
據上論斷，應依刑事訴訟法第二百九十九條第一項前段，刑法第二十八條、第五十六
條、第五十五條、第二百十六條、第二百十條、第二百十二條、第二百十七條第一項
、刑法第三百第三十九條第一項、第七十四條第一款、第二百十九條、第三十八條第
一項第二款，罰金罰鍰提高標準條例第一條前段，判決如主文。
中      華      民      國    八十九    年      九      月    二十二    日
                                    臺灣高雄地方法院刑事第二庭
                                        法  官  施  柏  宏
右為正本，係照原本作成，證明與原本無異。
如不服本判決，應於送達後十日內，向本院提出上訴狀。
                            書記官  邱  秋  珍
中      華      民      國    八十九    年      九      月    二十二    日
附表一：
┌─┬───┬───────────────────────┬─────┐
│編│申請人│          申  請  書  所  附  文  件          │ 發卡銀行 │
│號│      │                                              │          │
├─┼───┼───────────────────────┼─────┤
│１│陳雅婷│身分證影本、七彩湖實業有限公司（負責人蘇民華）│台新銀行  │
│  │      │、扣繳憑單、在職證明各一份                    │          │
├─┼───┼───────────────────────┼─────┤
│２│鄭慧君│身分證影本、路竹建設股份有限公司（負責人蔡仁哲│台新銀行  │
│  │      │）、扣繳憑單、在職證明各一份、薪資證明二份    │          │
├─┼───┼───────────────────────┼─────┤
│３│盧王純│身分證影本、七彩湖實業有限公司（負責人蘇民華）│台新銀行  │
│  │      │扣繳憑單、在職證明、薪資證明各一份      │          │
├─┼───┼───────────────────────┼─────┤
│４│蔡幸容│身分證影本、家族建材有限公司（負責人鄭奇峰）扣│中華銀行  │
│  │      │繳憑單、委託書各一份、薪資證明二份            │          │
├─┼───┼───────────────────────┼─────┤
│５│戊○○│身分證影本、林園亨有限公司（負責人宋金生）、  │台新銀行  │
│  │      │扣繳憑單、薪資證明、在職證明各一份            │          │
├─┼───┼───────────────────────┼─────┤
│６│方文婷│身分證影本、路竹建設股份有限公司（負責人蔡仁哲│聯邦銀行  │
│  │      │）、扣繳憑單、在職證明各一份、薪資證明二份    │          │
├─┼───┼───────────────────────┼─────┤
│７│丁○○│同    右                                      │台新銀行  │
│  │      │                                              │          │
├─┼───┼───────────────────────┼─────┤
│８│育甄│身分證影本、林園亨有限公司（負責人宋金生）、  │台新銀行  │
│  │      │扣繳憑單、在職證明、薪資表各一份              │          │
└─┴───┴───────────────────────┴─────┘
附表二：
┌─┬───┬───────────────────────┬─────┐
│編│申請人│          申  請  書  所  附  文  件          │ 發卡銀行 │
│號│      │                                              │          │
├─┼───┼───────────────────────┼─────┤
│１│梁瑛琇│身分證影本、阿伯企業公司（負責人林芳美）、    │富邦銀行  │
│  │      │扣繳憑單、在職證明、員工證明各一份            │          │
├─┼───┼───────────────────────┼─────┤
│２│賴育鳳│身分證影本、京華群有限公司（負責人陳崇龍）、  │富邦銀行  │
│  │      │扣繳憑單、在職證明、名片各一份                │          │
├─┼───┼───────────────────────┼─────┤
│３│韓宜婷│身分證影本、金財實業有限公司（負責人黃金城）、│富邦銀行  │
│  │      │扣繳憑單各一份                                │          │
├─┼───┼───────────────────────┼─────┤
│４│何欽鐘│身分證影本、維原工業股份有限公司（負責人莊淑玲│富邦銀行  │
│  │      │）、扣繳憑單各一份                            │          │
├─┼───┼───────────────────────┼─────┤
│５│曾德家│身分證影本、金石友建設有限公司（負責人廖茶妹）│富邦銀行  │
│  │      │、扣繳憑單各一份                              │          │
└─┴───┴───────────────────────┴─────┘
附錄本判決論罪之法條：
刑法第二百十條：
偽造、變造私文書，足以生損害於公眾或他人者，處五年以下有期徒刑。
刑法第二百十二條：
偽造、變造護照、旅券、免許證、特許證及關於品行、能力、服務或其他相類之證書
、介紹書，足以生損害於公眾或他人者，處一年以下有期徒刑，拘役或三百元以下罰
金。
刑法第二百十六條：
行使第二百十條至第二百十五條之文書者，依偽造、變造文書或登載不實事項或使登
載不實事項之規定處斷。
刑法第二百十七條第一項：
偽造印章、印文或署押，足以生損害於公眾或他人者，處三年以下有期徒刑。
刑法第二百十八條第一項：
偽造公印或公印文者，處五年以下有期徒刑。
刑法第三百三十九條第一項意圖為自己或第三人不法之所有，以詐術使人將本人或第
三人之物交付者，處五年以下有期徒刑、拘役或科或併科一千元以下罰金。


司法院資訊處製作；財團法人民間司法改革基金會備份。
